【裁判字號】    90,易,524
【裁判日期】    901130
【裁判案由】    違反毒品危害防制條例
【裁判全文】
臺灣基隆地方法院刑事判決                            九十年度易字第五二四號
    公  訴  人  臺灣基隆地方法院檢察署檢察官
    被      告  甲○○
右列被告因違反毒品危害防制條例案件，經檢察官提起公訴（九十年度毒偵字第一三
三八號），本院判決如左：
    主  文
甲○○施用第二級毒品，累犯，處有期徒刑捌月。
    事  實
一、甲○○前因違反麻醉藥品管理條例及竊盜案件，經法院分別判處有期徒刑八月、
    七月確定，並定其應執行刑為有期徒刑一年二月，於民國八十七年二月十九日縮
    短刑期假釋期滿視為執行完畢；又因施用第二級毒品安非他命案件，經裁定送觀
    察、勒戒後，認無繼續施用毒品之傾向，由臺灣宜蘭地方法院檢察署檢察官於八
    十七年十一月十一日以八十七年度偵緝字第一六三號為不起訴處分確定後，復因
    施用第二級毒品安非他命案件，經裁定送觀察、勒戒後，認有繼續施用毒品之傾
    向，先送強制戒治，並由上開檢察署檢察官提起公訴，嗣經臺灣宜蘭地方法院於
    八十八年九月三十日以八十八年度易字第三五六號判決判處有期徒刑七月；另因
    竊盜案件，復為臺灣宜蘭地方法院於八十八年九月十六日以八十八年度易字第三
    ○三號判決判處有期徒刑一年二月，兩案合併定其應執行刑為有期徒刑一年八月
    ，甫於九十年三月十三日假釋出監，保護管束期間自九十年三月十三日起至同年
    五月二十六日止。詎甲○○於九十年五月二十一日凌晨一時十分許（起訴書誤載
    為九十年五月二十日晚間十時四十分）採尿之前四日內某時（扣除為警查獲後至
    採尿期間），在不詳地點施用第二級毒品安非他命，為警於九十年五月二十日（
    起訴書誤載為九十年五月二十二日）晚間十時四十分許，在宜蘭縣羅東鎮○○路
    四六號前查獲，經警採集其尿液送驗，結果呈甲基安非他命陽性反應，而悉上情
    。
二、案經宜蘭縣警察局移送臺灣宜蘭地方法院檢察署檢察官呈臺灣高等法院檢察署檢
    察長令轉臺灣基隆地方法院檢察署檢察官偵查起訴。
    理  由
一、訊據被告甲○○矢口否認有何施用第二級毒品安非他命之犯行，辯稱可能係因友
    人在旁施用安非他命，伊不慎吸入二手煙霧云云。惟查：
  (一)按依毒品檢驗學上之常規，尿液中含安非他命反應所使用之檢驗方法，對於受檢
    驗者是否確有施用毒品行為之判斷，在檢驗學常規上恆有絕對之影響。其以酵素
    免疫分析或薄層定性分析等方式為初步篩檢者，因具有相當程度偽陽性之可能，
    如另以氣（液）相層析、質譜分析等較具公信力之儀器為交叉確認，因出現偽陽
    性反應之機率極低，核足據為對涉嫌人不利之認定，此亦為邇來我國實務所是認
    。經查被告經警查獲後採集之尿液檢體，經慈濟大學濫用藥物檢驗中心檢驗呈甲
    基安非他命陽性反應，有該中心九十年六月四日慈藥字第九○○六○四○六號檢
    驗結果總表暨個別檢體檢驗報告一紙在卷可佐；另本院依職權將該尿液檢體送法
    務部調查局複驗，經由該局採取篩檢（螢光偏極免疫分析法）及確認（氣相層析
    質譜儀分析法）二種鑑驗方法，檢驗結果亦呈甲基安非他命之陽性反應，復有該
    局九十年十月二十六日陸(一)字第九○○六六六九三號檢驗通知書一紙在卷可稽
    ，因出現偽陽性反應之機率極低，堪可認定被告確有施用第二級毒品安非他命之
    行為。
  (二)另遍查目前醫學文獻，並無被動吸入安非他命之研究報告，有關數人共處一室於
    施用毒品者之旁，若非共處於密閉狹小之空間，並故意大量吸入該氣體（即二手
    煙），應不致於尿液中代謝出煙毒或甲基安非他命之反應，有卷附法務部調查局
    八十七年一月五日發技字第八六一一三五六二號函覆意見可佐，足認縱令果有
    被告所稱友人在旁施用安非他命，若非被告出於己意刻意大量吸入安非他命加熱
    產生之煙霧，自無於其尿液檢體中測出安非他命陽性反應之可能，是以被告辯稱
    係因不慎吸入二手煙霧乙節，殊無足採。
  (三)次按第二級毒品安非他命成分之檢出與其施用方式、施用量、個人代謝情況、採
    尿時間與檢測儀器之精密度等諸多因素有關，惟經施用進入體內，百分之九十之
    施用劑量會在三至四日內由尿液排出，此有卷附法務部調查局九十年四月十二日
    陸(一)字第九○一三三三三五號函可佐，是本院認定被告係於九十年五月二十一
    日凌晨一時十分許採尿前之四日內（扣除為警查獲後至採尿期間）某時施用第二
    級毒品安非他命。
  (三)又被告曾因施用第二級毒品安非他命案件，經觀察、勒戒後，認無繼續施用毒品
    之傾向，由臺灣宜蘭地方法院檢察署檢察官為不起訴處分，復因施用第二級毒品
    安非他命案件，經觀察、勒戒後，認有繼續施用毒品之傾向，先送強制戒治，並
    由檢察官提起公訴，嗣經法院判處有期徒刑七月，此有不起訴處分書、裁定書及
    判決書各一紙存卷可按，顯見被告為三犯以上施用第二級毒品。本案事證明確，
    被告犯行堪可認定，應依法論科。
二、按安非他命係第二級毒品，毒品危害防制條例第二條第二項第二款定有明文。查
    被告於右揭時、地，非法施用第二級毒品安非他命，核其所為，係犯毒品危害防
    制條例第十條第二項之施用第二級毒品罪（被告否認施用第二級毒品安非他命，
    應無論以持有第二級毒品安非他命之問題）。查被告前曾受如事實欄所載有期徒
    刑之執行，此有臺灣高等法院被告全國前案紀錄表附卷可考，其於有期徒刑執行
    完畢後五年以內，再犯本件最重本刑為有期徒刑以上之刑之罪，為累犯，應加重
    其刑。爰審酌被告多次施用毒品，毫無決心加以戒除，此雖屬個人自殘行為，然
    考量被告甫於九十年三月十三日假釋出監付保護管束，竟於保護管束期間內施用
    第二級毒品安非他命，缺乏法治觀念，顯見被告自制能力甚差，易受外界影響，
    亟需較長時間與原有生活環境隔離，併其犯後並無悔悟等一切情狀，量處如主文
    所示之刑，以示儆懲。
三、據上論斷，依刑事訴訟法第二百九十九條第一項前段，毒品危害防制條例第十條
    第二項，刑法第十一條前段、第四十七條，判決如主文。
本案經檢察官黃士元到庭執行職務。
中      華      民      國    九十      年     十一     月     三十     日
                                臺灣基隆地方法院刑事第二庭
                                    審判長法  官  邱 志 平
                                          法  官  王 翠 芬
                                          法  官  楊 皓 清
右正本證明與原本無異。
對於本件判決如有不服，應於收受送達後十日內，向本院提出上訴書狀，上訴於臺灣
高等法院，並按他造當事人之人數附具繕本。
                                          書記官  邱 李 和
中      華      民      國    九十      年     十二     月      三      日
附錄論罪法條
毒品危害防制條例第十條第二項：
施用第二級毒品者，處三年以下有期徒刑。


司法院資訊處製作；財團法人民間司法改革基金會備份。
